臺灣高等法院臺中分院民事裁定　100年度聲字第96號
聲　請　人　蔡承恩
送達代收人　李淑玲
上列聲請人因與相對人臺中市408-52地方郵局業務機關間保全證
據事件，聲請訴訟救助，本院裁定如下：
    主  文
聲請駁回。
聲請訴訟費用由聲請人負擔。
    理  由
一、按當事人無資力支出訴訟費用者，法院應依聲請，以裁定准
    予訴訟救助。但顯無勝訴之望者，不在此限，民事訴訟法第
    107條第1項定有明文。是訴訟救助須以當事人無資力支出訴
    訟費用及非顯無勝訴之望為要件。所謂「顯無勝訴之望」者
    ，係指聲請訴訟救助之當事人所提起之訴或上訴，依其主張
    之事實，於法律上本無獲得勝訴之望；或其起訴或上訴為不
    合法之情形而言（最高法院100年度台抗字第588號裁定意旨
    參照）。次按提起抗告，應於裁定送達後10日之不變期間內
    為之。但送達前之抗告，亦有效力，民事訴訟法第487條亦
    有明文。查本件聲請人就其與相對人臺中市408-52地方郵局
    業務機關間保全證據事件，對於民國100年5月9日臺灣臺中
    地方法院100年度聲字第65號裁定（下稱原法院裁定），提
    起抗告，並向本院聲請訴訟救助，惟，上開原法院裁定係於
    100年5月13日分別送達予聲請人之送達代收人李淑玲、蔡漢
    斌（均居住於雲林縣），並於100年5月18日送達予現於嘉義
    監獄執行中之聲請人本人，乃聲請人遲至100年8月9日始向
    原法院遞狀提出抗告（聲請人抗告狀所載日期及嘉義監獄收
    狀日期則為100年8月8日）等情，有各該送達證書、聲請人
    之抗告狀暨其上收狀日期戳章可稽，是縱加計在途期間，聲
    請人提起本件抗告，亦顯已逾上開規定之抗告期間，而非合
    法，揆諸上開說明，聲請人提起本件抗告即因不合法而屬「
    顯無勝訴之望」，則其聲請訴訟救助，即無由准許。
二、次按民事訴訟法第107條第1項所謂無資力係指窘於生活，且
    缺乏經濟信用者而言，最高法院43年度台抗字第152號判例
    意旨闡釋綦明。又當事人因無資力支出訴訟費用而聲請訴訟
    救助者，關於無資力支出訴訟費用之事由，應提出可使法院
    信其主張為真實並能即時調查之證據，以釋明之，此觀民事
    訴訟法第109條第2項、第284條之規定自明。再法院調查聲
    請人是否無資力支出訴訟費用，專就聲請人提出之證據為之
    ，如聲請人並未提出證據，或依其提出之證據，未能信其無
    資力支出訴訟費用之主張為真實，即應將其聲請駁回，並無
    派員調查之必要，最高法院26年滬杭字第34號判例意旨復可
    參照。查本件聲請人向本院聲請訴訟救助，僅泛稱其現服刑
    中，無工作收入云云，並未提出任何能即時調查之證據，以
    釋明其無資力支出訴訟費用之情事，揆諸上開說明，其聲請
    即屬無理，不應准許。
三、據上論結，本件聲請為無理由，爰依民事訴訟法第95條、第
    78條，裁定如主文。
中    華    民    國   100    年    9     月    5     日
                民事第三庭    審判長法  官  陳照德
                                    法  官  曾謀貴
                                    法  官  朱  樑
以上正本係照原本作成。
如不服本裁定應於裁定送達後10日內向本院提出抗告理由狀（須
按他造人數附具繕本），並繳納抗告裁判費新台幣1,000元。
                                    書記官  曾煜智
中    華    民    國   100    年    9     月    5     日
                                                      Ａ